最高法院刑事判決　　　　　　　　　　　　　　　八十六年度台上字第三五四四號
　　上訴人　張萬樹
　　代理人　黃金龍律師
　　被　告　王宗顯
右上訴人因自訴被告毀棄損壞等罪案件，不服台灣高等法院高雄分院中華民國八十五
年七月三十一日第二審判決（八十五年度上訴字第九八四號，自訴案號：台灣高雄地
方法院八十四年度自字第五二一號），提起上訴，本院判決如左：
    主  文
原判決關於王宗顯部分撤銷，發回台灣高等法院高雄分院。
    理  由
本件原判決以上訴人在第一審自訴及追加自訴意旨略稱：被告王宗顯先後於民國八十
四年三月二十七日及同年四月十日，分別持斧頭敲破上訴人所有門牌高雄市○○區○
○路九之二號房屋之屋頂，及僱用工人操作挖土機敲破上開房屋之屋頂、牆壁，毀壞
上開房屋。又被告意圖使上訴人受刑事處分，偽稱上開房屋係其所有，遭上訴人不法
佔用出租予第三人，而向第一審法院反訴上訴竊佔罪等情，認被告涉犯刑法第三百五
十三條第一項及第一百六十九條第一項之罪嫌云云。惟經審理結果，認被告之犯罪不
能證明，因而維持第一審諭知被告無罪部分之判決，駁回上訴人此部分在第二審之上
訴，固非無見。
惟查：(一)審理事實之法院，對於案內一切證據，除認為不必要者外，均應詳為調查，
然後基於調查所得之心證，以為判斷事實之基礎。如有應行調查之證據未經依法調查
，率予判決，即屬違背法令。上訴人一再指稱：上開房屋係伊所有，伊未同意被告拆
除。被告於八十五年三月二十七日毀損上開房屋屋頂後，伊之妻子張蔡秀蘭即檢具照
片，向派出所告訴。又於同年四月十日，被告僱用挖土機毀損上開房屋時，上訴人出
面阻止，並向派出所報案，經派出所警員邱和盛、吳進宗到現場處理，但於警員離去
後，被告仍繼續拆除，被告顯有毀損房屋之故意等語。而上訴人之妻張蔡秀蘭，確有
於八十五年三月二十九日，檢具照片向高雄市警察局鼓山分局內惟派出所指訴被告於
同年月二十七日毀損上開房屋之事實，有該派出所之警訊筆錄及照片在卷可稽（見自
訴前偵查卷第六六至七一頁）。張蔡秀蘭於檢察官偵查中亦為相同之指訴（見同上偵
查卷第一九、二○頁）。另依上訴人提出之照片顯示（見同上偵查卷第二二至三○頁
），被告確有僱用挖土機毀損上開房屋之行為。則上訴人此項指訴，似非毫無根據。
又證人蔡王雪雲證稱：被告於上開拆除房屋之前，有請我向上訴人之妻說等語（見第
一審卷第六一頁、原審卷第八十六頁反面、第八十七頁）。所稱如果不虛，則被告於
上開毀損房屋時，似係知悉房屋為上訴人所有，否則何需請蔡王雪雲向上訴人之妻照
會﹖其實情如何﹖與認定被告是否有毀損上開房屋之故意至有關係。原審未詳予調查
，並傳訊曾到現場處理之警員邱和盛、吳進宗查證，率行判決，尚屬違誤。(二)按已受
請求之事項未予判決者，當然違背法令，刑事訴訟法第三百七十九條第十二款定有明
文。本件被告反訴上訴人竊佔部分意旨稱：上開房屋及其基地即坐落高雄市○○區○
○段四小段六六○地號土地，為被告所有，遭上訴人不法竊佔云云（見第一審卷第四
二頁）。係指上訴人竊佔上開房屋及六六○地號土地而言，而上訴人追加自訴被告之
該反訴，係虛構事實誣告云云。原審自應就被告有無誣告上訴人竊佔上開房屋及土地
一併論，始為合法。乃原判決僅對上訴人所指被告誣告其竊佔土地部分論述，但就
被告有無誣告上訴人竊佔上開房屋部分則漏未論，顯有已受請求之事項未予判決之
違法。上訴意旨指摘原判決此部分不當，非無理由，應認有發回更審之原因。
據上論結，應依刑事訴訟法第三百九十七條、第四百零一條，判決如主文。
中      華      民      國    八十六    年      六      月     十二     日
                              最高法院刑事第十庭
                                  審判長法官  吳  雄  銘
                                        法官  池  啟  明
                                        法官  陳  宗  鎮
                                        法官  石  木  欽
                                        法官  吳  火  川
      右正本證明與原本無異
                                              書  記  官
中      華      民      國    八十六    年      六      月     十九     日
